【裁判字號】    92,台上,5817
【裁判日期】    921016
【裁判案由】    強盜
【裁判全文】
最高法院刑事判決                              九十二年度台上字第五八一七號
    上  訴  人  甲○○
    選任辯護人  林慶雲律師
                陳裕文律師
                許瑜容律師
右上訴人因強盜案件，不服台灣高等法院高雄分院中華民國九十年一月二十日第二審
判決（八十九年度上訴字第八七八號，起訴案號：台灣高雄地方法院檢察署八十五年
度偵字第一二七五號），提起上訴，本院判決如左：
    主  文
原判決撤銷，發回台灣高等法院高雄分院。
    理  由
本件原判決認定：上訴人甲○○因風聞陳鏡秋賭博贏得新台幣（下同）數千萬元，乃
萌不法所有之意圖，與程焜茂、吳明厚（二人分別經法院判處有期徒刑六年、四年確
定）共同於民國（下同）八十四年十二月七日下午五時十五分許，由程焜茂攜帶未具
殺傷力之仿造「手槍」一支，同至高雄市○○路一○七號陳鏡秋住處，以陳鏡秋詐賭
贏得數千萬元為詞，要陳鏡秋有所交代，陳鏡秋見程焜茂腰際露出「手槍」，為避免
驚動其家人，又認並無詐賭情事，而將其自用小客車交與甲○○駕駛，一同乘坐至高
雄市○○路與文橫路口附近地下室之「山江遊茶藝館」廂房內，程焜茂要陳鏡秋拿出
一千萬元供彼等花用，陳鏡秋恐對其不利，表示願給付二十萬元，程焜茂即持上開「
手槍」，喝稱「再說二十萬，我就開槍打死你」，嗣陳鏡秋同意給付三百萬元，惟表
示現在無錢，即由程焜茂、吳明厚捶打陳鏡秋之頭、臉、胸等處，陳鏡秋無法抗拒，
乃同意返家拿取四、五十萬元先付，餘款簽付支票。同日下午十時許，仍乘坐原車返
回陳鏡秋之上開住處，陳鏡秋佯稱未帶鑰匙，需打電話入內叫門，吳明厚持「手槍」
與甲○○押同陳鏡秋到隔壁鄰居借用電話，陳鏡秋一進入鄰居屋內時，立刻將鐵門拉
下，並大喊「搶劫」，程焜茂等三人見勢不對，乃即駕駛上開車輛逃逸並將該車棄置
於高雄市小港區○○○路小港國小旁，而未得逞。嗣警方得報後循線查獲等情，因而
撤銷第一審不當之科刑判決，改判上訴人共同意圖為自己不法之所有，以強暴致使不
能抗拒，使其交付財物未遂罪刑，固非無見。
惟按證據雖已調查而其內容尚未明瞭者，即與未經調查無異，如遽行判決，仍屬應於
審判期日調查之證據未予調查，其判決當然違背法令。查原判決雖認定無證據證明被
害人陳鏡秋有詐賭情事，然依證人李朝陽等人之證述，被害人陳鏡秋似曾在賭場賭博
，且陳鏡秋更坦承與上訴人認識（見原審卷第八六頁），則依常情，上訴人如欲強盜
被害人財物，應無自行出面暴露身分之理，況雙方談判地點又在公眾得出入之「山江
遊茶藝館」，而非人跡罕見之處，談判後又由被害人簽發支票付款，凡此均與常理有
悖；再依證人即「山江遊茶藝館」負責人張六妹於原審證稱：「我記得當時有甲○○
、陳鏡秋在場，我的印象是那天他們約有七人來泡茶，但沒有看到槍，不過當時並非
像陳鏡秋所說的沒有客人，裡面尚有其他客人」（見原審卷第八十頁），則上訴人等
有無施強暴使被害人無法抗拒，饒有研求之餘地，實情究何？原審未詳加調查，遽行
判決，即有依法應調查之證據未予調查之違誤。次查上訴人行為後，懲治盜匪條例業
經廢止，刑法第三百二十八條、第三百三十條等相關法條，並於同日修正，均於九十
一年一月三十日公布，且自同年二月一日失效、生效，該條例失效後，強盜罪之處罰
，應依刑法第二條第一項之規定，就上訴人行為時有效之懲治盜匪條例修正後之刑法
相關規定比較適用，原判決未及比較適用，亦有未當。以上或為上訴意旨所指摘，或
為本院得依職權調查之事項，應認原判決有撤銷發回之原因。至上訴人被訴不另諭知
無罪部分，本於裁判不可分原則，應一併發回更審，以資適法。
據上論結，應依刑事訴訟法第三百九十七條、第四百零一條，判決如主文。
中      華      民      國    九十二    年      十      月     十六     日
                              最高法院刑事第十一庭
                                  審判長法官  呂  潮  澤
                                        法官  白  文  漳
                                        法官  陳  世  雄
                                        法官  孫  增  同
                                        法官  林  開  任
      右正本證明與原本無異
                                              書  記  官
中      華      民      國    九十二    年      十      月    二十一    日


司法院資訊處製作；財團法人民間司法改革基金會備份。
